臺灣高等法院臺南分院民事裁定
109年度抗字第224號
抗  告  人  林正添  


上列抗告人因與相對人法務部行政執行署臺南分署間聲請管收事
件，對於中華民國（下同）109年12月15日臺灣臺南地方法院109
年度聲管字第18號所為裁定提起抗告，本院裁定如下： 
    主  文
抗告駁回。
抗告程序費用由抗告人負擔。
    理  由
一、按行政執行官訊問義務人後，認義務人顯有履行義務之可能
    ，故不履行，或就應供強制執行之財產有隱匿或處分之情事
    ，而有管收之必要者，得聲請法院裁定管收之。關於義務人
    拘提管收及應負義務之規定，於公司或其他法人之負責人，
    亦適用之。行政執行法第17條第7項、第6項第1款、第3款、
    第24條第4款明定。又行政執行法關於「管收」處分之規定
    ，係為貫徹公法上金錢給付義務，於法定義務人確有履行之
    能力而不履行時，拘束其身體所為間接強制其履行之措施，
    亦即對負有給付義務且有履行之可能，卻拒不為公法上金錢
    給付之人所為促使其履行之強制手段，司法院大法官釋字第
    588 號解釋意旨參照。是所謂「顯有履行之可能，故不履行
    」或「就應供強制執行之財產有隱匿或處分之情事」之管收
    事由，僅須發生於義務人應負法定之納稅義務之後即已足。
二、抗告意旨略以：抗告人非納稅義務人正昊興業有限公司（下
    稱正昊公司）之實質負責人，違法性、可歸責性非重大，且
    正昊公司自106年3月20日起停業，至108年2月歇業，此期間
    抗告人無從自正昊公司帳戶提款可能，對之管收，明顯侵犯
    其人身自由，有違比例原則，爰依法提起抗告，請求廢棄原
    裁定等語。
三、經查：
  ㈠相對人主張正昊公司滯欠101年度至103年度營利事業所得稅
    ，經財政部南區國稅局佳里稽徵所移送相對人強制執行，正
    昊公司目前積欠稅款計新臺幣（下同）3,756,538元等情，
    業據本院調取108年度營所稅執特專字第18700號、108年度
    營所稅執專字第73822、27027號執行卷宗核閱無誤，抗告人
    對此亦不爭執，足以認定。又正昊公司為抗告人獨自出資於
    99年成立，迄108年2月27日經臺南市政府廢止公司登記止，
    為一人公司，由抗告人擔任董事乙節，除有正昊公司變更登
    記表、經濟部商業司商工登記公示資料查詢服務附卷（見執
    行卷二第191至193頁、本院卷第11至13頁）外，並經抗告人
    於原審自陳在卷（見原審卷109年12月15日訊問筆錄第2頁）
    ，其於前開欠稅年度既擔任正昊公司之負責人，依前開說明
    ，則有關拘提管收及應負義務之規定，亦適用於抗告人。
　㈡又正昊公司於第三人第一商業銀行股份有限公司新興分行（
    下稱一銀新興分行）開立之帳戶，自102年8月23日至103年6
    月9日間，曾定期每月將45,000元至12萬元不等金額陸續存
    入抗告人帳戶，共計超逾200萬元，甚於103年5月15日以抗
    告人名義存入200萬元進前開正昊公司帳戶後，隨即於同日
    再領出197萬元存入抗告人帳戶，有一銀新興分行交易明細
    在卷（見執行卷二第38至40頁）可稽，又抗告人曾於102年8
    月9日將100萬元存進正昊公司帳戶，第三人林昊雷則曾於10
    3年2月14日將1,503,789元存入正昊公司帳戶等情，亦有一
    定金額以上通貨交易資料在卷（見執行卷二第208頁）可憑
    ，顯見抗告人於前開應繳納營利事業所得稅之年度，實有相
    當之資力足以納稅，然抗告人既未用以納稅，對前開款項交
    易往來又均不能為明確之說明，則相對人主張抗告人顯有履
    行義務之可能而故不履行，並有處分財產之情，即堪認定。
    再抗告人有前開顯有履行義務之可能而故不履行，及處分應
    供強制執行之財產之管收事由，其目前無其他財產可供執行
    ，正昊公司復已遭臺南市政府廢止營業登記而無營收，抗告
    人復無法提出擔保或清償計畫，應認有管收之必要。從而，
    相對人聲請管收抗告人，自屬有據，應予准許。
  ㈢雖抗告人辯稱正昊公司均由第三人林昊雷處理，伊對上開處
    分財產均不知情云云。然抗告人初於108年10月23日在相對
    人處，先是辯稱正昊公司是林昊雷以其為人頭成立之公司，
    伊從事臨時工，從未在正昊公司上過班等語（見執行卷一第
    339頁），後於109年12月15日相對人再次詢問時，則改稱如
    前述，正昊公司為其個人於99年獨自出資設立之情，其復陳
    稱林昊雷為遠親的姪子，因為林昊雷說公司會賺錢，伊想說
    是自己人就投資他，伊偶爾會去公司看一下等語（見同上開
    原審訊問筆錄所載），則抗告人辯稱其僅為單純名義上之負
    責人乙節，應非事實。更以，正昊公司既是抗告人出資設立
    之公司，縱將經營委其姪子林昊雷處理，惟其既不否認偶爾
    會進入公司關心，衡情其對正昊公司之財務與收益狀況如何
    ，當無不聞不問之理，且若如抗告人所辯伊將存摺、印章均
    交與林昊雷處理，伊僅為人頭，則林昊雷應盡量避免自己與
    正昊公司間有任何金錢交易往來，以免暴露與正昊公司間之
    關係，當無又於103年2月14日以自己名義存款1,503,789元
    進入正昊公司帳戶內之理。是以，抗告人辯稱其僅為正昊公
    司名義上負責人，對前開金錢交易狀況全然不清楚，對其管
    收有違比例原則云云，應非可採。
  ㈣另正昊公司是滯欠101年度至103年度之營利事業所得稅，前
    開所述抗告人有履行義務之可能而故不履行，及處分應供強
    制執行之財產等行為，均是發生在102至103年間。換言之，
　　抗告人具有「顯有履行之可能，故不履行」，及「就應供強
    制執行之財產有處分之情事」之管收事由，均發生於義務人
    即正昊公司應負法定之納稅義務之後，依前開說明，即得對
    抗告人進行管收。是以，抗告人辯稱正昊公司自106年3月20
    日起停業至108年2月歇業並廢止公司登記，此期間抗告人無
    從自正昊公司提款之可能乙節，對抗告人是否具備管收事由
    ，不生影響，附此說明。
四、綜上所述，相對人依行政執行法第17條第6項第1、3款請求
    管收抗告人，核屬有據，應予准許。原審准自109年12月15
    日起管收抗告人，並無不合。抗告人仍執前詞提起本件抗告
    ，為無理由，應予駁回。
五、據上論結，本件抗告為無理由，爰裁定如主文。
中　　華　　民　　國　　110 　年　　1 　　月　　7 　　日
                  民事第二庭    審判長法  官  高榮宏

                                      法  官  陳春長

                                      法  官  林富郎
上為正本係照原本作成。
本裁定除以適用法規顯有錯誤為理由外，不得再抗告。如提再抗
告，應於收受送達後十日內向本院提出再抗告狀（須附繕本），
並繳納再抗告費新台幣一千元。
提起再抗告應委任律師或具有律師資格之人之委任狀；委任有律
師資格者，另應附具律師資格證書及釋明委任人與受任人有民事
訴訟法第466條之1第1項但書或第2項所定關係之釋明文書影本。
 
中　　華　　民　　國　　110 　年　　1 　　月　　7 　　日

                                      書記官  李育儒
【附註】
民事訴訟法第495條之1第2項準用同法第466條之1第1、2項規定
：
⑴對於第二審判決上訴，上訴人應委任律師為訴訟代理人。但上
  訴人或其法定代理人具有律師資格者，不在此限。
⑵上訴人之配偶、三親等內之血親、二親等內之姻親，或上訴人
  為法人、中央或地方機關時，其所屬專任人員具有律師資格並
  經法院認為適當者，亦得為第三審訴訟代理人。
民事訴訟法第466條之2第1項：
上訴人無資力委任訴訟代理人者，得依訴訟救助之規定，聲請第
三審法院為之選任律師為其訴訟代理人。